【裁判字號】    98,抗,1131
【裁判日期】    981119
【裁判案由】    違反商業會計法等
【裁判全文】
臺灣高等法院臺中分院刑事裁定          98年度抗字第1131號
抗  告  人  臺灣臺中地方法院檢察署檢察官
被      告  錦輝百業有限公司
上列抗告人因被告違反商業會計法案件，不服臺灣臺中地方法院
中華民國98年9月2日裁定（98年度訴字第2768號，起訴案號：臺
灣臺中地方法院檢察署96年度偵字第14293號），提起抗告，本
院裁定如下：
    主  文
原裁定撤銷，發回臺灣臺中地方法院。
    理  由
一、本件抗告意旨略以：本件起訴書起訴之被告係錦輝百業有限
    公司（下簡稱錦輝公司），其犯罪主體明確為錦輝公司，並
    非代表人甲○○，是起訴書記載：被告錦輝公司、代表人甲
    ○○，已符合刑事訴訟法第264條第2項起訴書應記載事項之
    規定，代表人甲○○死亡，並不影響犯罪主體之確定。又起
    訴書當事人欄載明被告錦輝公司之設立地址為臺中市○區○
    ○路65號1樓，犯罪事實欄亦載明被告錦輝公司之犯罪時間
    為民國93年9月起至94年10月止，卷內並有與其他公司絕不
    相混之錦輝公司抄錄資料，是其代表人甲○○於94年9月2日
    死亡，實難謂與犯罪主體錦輝公司有何影響，而謂起訴不合
    程式。原審認定起訴書所載不足以辨識起訴之犯罪主體為何
    人，顯有違誤，自難認原裁定妥適，爰依法提起抗告，請求
    撤銷原裁定，發回原審為實體之審判等語。
二、原裁定意旨略以：按提起公訴，應於起訴書內記載被告之姓
    名、性別、年齡、籍貫、職業、住所或居所或其他足資辨別
    之特徵，刑事訴訟法第264條第2項第1款定有明文，此乃法
    定必備之程式。經查，本件公訴人提起公訴，雖於起訴書上
    記載被告錦輝公司之設立營業處所，但起訴書所載之代表人
    甲○○，已於起訴前之94年9月2日死亡，有卷附個人基本資
    料查詢乙紙在卷可稽，足見起訴書上所載被告錦輝公司之代
    表人之記載有誤，不足以辨識公訴人所起訴之確實犯罪主體
    為何人，故本件公訴之提起，其起訴之程式顯有未備，本院
    爰依刑事訴訟法第273條第6項之規定，於98年7月16日以97
    年度訴字第2768號裁定，請公訴人於本裁定送達後十日內，
    補正被告錦輝公司之代表人之確實年齡、籍貫、住所或居所
    或其他足資辨別之特徵，業據公訴人於98年7月29日收受，
    惟未於本裁定送達後十日內補正前揭資料等情，有卷附裁定
    正本、本院送達證書可證，依前開說明，爰依刑事訴訟法第
    161條第2項之規定，裁定駁回本件公訴。
三、按刑事訴訟法第161條第2項：「法院於第一次審判期日前，
    認為檢察官指出之證明方法顯不足認定被告有成立犯罪之可
    能時，應以裁定定期通知檢察官補正，逾期未補正者，得以
    裁定駁回起訴」之立法目的，係為有效督促檢察官善盡實質
    舉證責任，藉免濫行起訴，亦即於犯罪主體確立後，檢察官
    應盡「提出證據」並「指出其證明之方法」，若兩者缺一，
    即可命檢察官補正，逾期未補正者，即得依該條項裁定駁回
    起訴（參最高法院91年度第4次刑事庭會議決議），且駁回
    起訴之裁定已確定者，非有同法第260條各款情形之一，不
    得對於同一案件再行起訴，刑事訴訟法第161條第3項定有明
    文，足見刑事訴訟法第161條純係針對實質犯罪證據之有無
    所為之規定。次按刑事訴訟法第264條第2項第1款規定：起
    訴書應記載被告之姓名、性別、年齡、籍貫、職業、住所或
    居所或其他足資辨別之特徵。此為起訴於法律上必備之程式
    ，其情形可以補正，定期間命其補正，逾期不補正者，即應
    依刑事訴訟法第303條第1款之規定，諭知不受理之判決。嗣
    於程式備全後，自可再行起訴。
四、經查，雖然本件起訴書當事人欄內記載之被告係錦輝公司，
    設立地址為臺中市○區○○路65號1樓，代表人為甲○○，
    卷內資料並顯示該公司之統一編號為00000000（參第6009號
    他字卷第193頁），並無不能辨別之情形，且法人之人格與
    其代表人即自然人之人格並非相同，法人並不因其代表人死
    亡而消滅。惟公司為法人，須有自然人為其代表人，方可運
    作，此從公司法對於各類公司均明文規定其代表人之資格及
    權利義務即知，故於起訴時自應記載其可為代表之代表人，
    其程式方屬完備。今錦輝公司之代表人甲○○已於94年9月2
    日死亡，無法代表錦輝公司，則檢察官就被告資料之提出即
    有欠缺，此時原審法院可依職權調查該公司有無其他董事，
    並逕行以所查得之其他董事代表錦輝公司（按公司法第108
    條規定有限公司最多可置董事三人，而董事均可執行業務及
    代表公司），或定期通知檢察官補正，若檢察官逾期未補正
    時，即屬起訴之程式違背規定，依刑事訴訟法第303條第1款
    之規定，應諭知不受理之判決。本件原審定期通知檢察官補
    正，檢察官逾期未補正，原審依刑事訴訟法第161條第2項之
    規定，裁定駁回本件公訴，自有未合。抗告人提起抗告主張
    本件起訴程式並無不合，雖無理由，惟原審裁定既有上開可
    議之處，自應由本院撤銷，並諭知發回原審法院另為適當之
    裁處。
五、據上論斷，應依刑事訴訟法第413條，裁定如主文。
中    華    民    國    98    年    11    月    19    日
            刑事第七庭    審判長法  官  林  榮  龍
                                法  官  張  惠  立
                                法  官  李  秋  娟
以上正本證明與原本無異。
如不服本裁定，應於裁定送達後五日內向本院提出抗告書狀 (須
附繕本)。
                                書記官  詹  錫  朋
中    華    民    國    98    年    11    月    20    日


司法院資訊處製作；財團法人民間司法改革基金會備份。
